臺灣屏東地方法院民事判決
111年度訴字第333號
原      告  高指偉  

訴訟代理人  陳小櫻  

被      告  陳武德  

上列當事人間請求返還土地事件，本院於民國111年8月19日言詞
辯論終結，判決如下：
    主      文
一、被告應將坐落屏東縣○○鄉○○段000地號土地如附圖所示編號A
    、面積153平方公尺上之地上物除去，並將土地返還原告。
二、訴訟費用由被告負擔。
三、本判決於原告以新臺幣178,500元供擔保後，得假執行；但
    被告如以新臺幣535,500元為原告預供擔保，得免為假執行
    。
    事實及理由
一、原告主張：坐落屏東縣○○鄉○○段000地號土地（下稱系爭土
    地）為兩造共有，但兩造曾於本院102年度司屏調簡字第108
    號土地所有權移轉登記事件成立調解(下稱系爭調解)，將系
    爭土地如附圖所示編號A、面積153平方公尺部分(下稱系爭A
    部分)由伊管理使用，然被告在系爭A部分傾倒砂石及放置花
    盆，妨礙伊管理使用之權限，爰依系爭調解及民法第767條
    第1項規定，請求被告除去系爭A部分上之地上物並返還土地
    予伊等語，並聲明：㈠如主文第1項所示。㈡原告願供擔保，
    請准宣告假執行。　　
二、被告則以：伊對於兩造曾成立系爭調解，系爭A部分由原告
    管理使用一節不爭執，然伊所放置之砂石及花盆僅占用系爭
    A部分之一部分等語為辯，並聲明：㈠原告之訴及假執行之聲
    請均駁回。㈡如受不利益之判決，被告願供擔保，請准宣告
    免為假執行。
三、本院得心證之理由： 
(一)經查，系爭土地為兩造共有，兩造於102年5月15日成立系爭
    調解，由原告單獨管理使用系爭A部分，以及系爭A部分遭被
    告放置砂石及花盆等地上物等情，為兩造所不爭執，並有土
    地登記謄本、現場照片、屏東縣屏東地政事務所土地複丈成
    果圖及系爭調解筆錄等件在卷可稽（見本院卷第23頁、第27
    頁、第29至37頁、第69至71頁），且經本院依職權調閱系爭
    調解卷宗查明無訛，堪信為實在。
(二)所有人對於無權占有或侵奪其所有物者，得請求返還之；對
    於妨害其所有權者，得請求除去之，民法第767條第1項前段
    、中段定有明文。又共有人就共有物分管之部分，有單獨之
    管理權，對於無權占有或侵奪共有物者，得為自己之利益，
    為回復共有物之請求，無民法第821條但書規定之適用（最
    高法院91年度台上字第242號判決意旨參照）。本件原告既
    為系爭土地之共有人，且依共有人間之分管契約即系爭調解
    ，原告就系爭A部分有單獨之管理使用權，被告亦不否認其
    有在系爭A部分放置砂石及花盆等地上物之情事（見本院卷
    第96頁），則原告依前揭規定，請求被告將系爭A部分上之
    地上物除去，並將土地返還原告，於法洵屬有據。
四、綜上所述，本件原告依系爭調解及民法第767條第1項規定，
    請求判決如主文第1項所示，為有理由，應予准許。又兩造
    各陳明願供擔保，請准宣告假執行或免為假執行，經核均無
    不合，爰分別酌定相當之擔保金額併准許之。
五、本件事證已臻明確，兩造其餘之攻擊或防禦方法及所用之證
    據，經本院斟酌後，認為均不足以影響本判決之結果，爰不
    逐一論列，併此敘明。　
六、據上論結，本件原告之訴為有理由，依民事訴訟法第78條、
    第390條第2項、第392條第2項，判決如主文。
中　　華　　民　　國　　111 　年　　8 　　月　　31　　日
                  民事第二庭    法　官　俞亦軒
正本係照原本作成。
如對判決上訴，須於判決送達後20日內向本院提出上訴狀，其未
表明上訴理由者，應於提出上訴後20日內向本院補提理由書狀（
均須按他造當事人之人數附繕本）。
中　　華　　民　　國　　111 　年　　8 　　月　　31　　日
                                書記官　鍾思賢